【裁判字號】    94,交訴,148
【裁判日期】    950630
【裁判案由】    業務過失致死
【裁判全文】
臺灣桃園地方法院刑事判決             94年度交訴字第148號
公  訴  人  台灣桃園地方法院檢察署檢察官
被      告  乙○○
選任辯護人  林良財律師
            游香瑩律師
上列被告因業務過失致死案件，經檢察官提起公訴（94年度偵字
第18926 號），本院判決如下：
    主  文
乙○○從事業務之人，因業務上之過失致人於死，處有期徒刑肆
月，如易科罰金，以參佰元折算壹日。
    事  實
一、乙○○以駕駛營業大貨車為業，為從事業務之人。於民國93
    年5 月13日傍晚6 時35分許，駕駛車號XM-778號之營業大貨
    車（車長為11公尺），聯結拖車車號為YV-28 號（車長為8.
    92公尺），搭載隨車搬運工人鮑枝財及蘇明溪，在南僑化工
    股份有限公司位在桃園縣龜山鄉○○路35號廠區裝載貨物在
    大貨車及所聯結之拖車後，自該廠區駛出右轉桃園縣桃園市
    ○○路後，由西北往東南方向行駛，於當日傍晚6 時42分許
    ，行經桃園縣大智路與桃鶯路路口時因紅燈而暫停，於綠燈
    起步時，本應注意汽車起步前，駕駛人應注意前後左右有無
    障礙或車輛行人，且當時夜間有照明，路面無缺陷、無障礙
    物，按當時情形並無不能注意之情事，而適有在其營業大貨
    車所聯結之拖車左側騎乘車牌號碼LHI-839 號重型機車違規
    超車行駛在車道左邊（即靠近中央分隔線）、未與前車保持
    安全距離之陳宜坊，為閃避對向來車，而將機車往右偏移並
    停止後，詎乙○○於起步前竟疏未注意前後左右有無障礙或
    車輛行人，即貿然起步，因而其所聯結拖車左側防捲入裝置
    之鐵條擦撞到陳宜坊所騎乘之上開機車，陳宜坊因而人、車
    倒地後，陳宜坊身體右側復為乙○○所駕駛之上開車輛所連
    結之拖車左後輪碾壓，致陳宜坊受有右腹側部皮下骨盆碎裂
    骨折、變形，併胸腹鈍挫傷，致出血性休克等傷害，經送醫
    延至同日下午7 時35分不治死亡。嗣經當時分別騎乘機車、
    駕駛自小客車在乙○○所駕駛上開聯結拖車右後方、正後方
    之丁○○、甲○○報警處理，丁○○並騎乘機車追趕當時已
    駕車左轉桃園縣桃園市○○路之乙○○並記下車號告知警方
    ，警方始循線查知上情。
二、案經桃園縣政府警察局桃園分局報請相驗暨被害人陳宜坊之
    女丙○○訴訴請臺灣桃園地方法院檢察署檢察官偵查起訴。
    理  由
一、訊據被告乙○○固坦承有於上開時間駕駛上開大貨車聯結拖
    車經過該處，當時拖車上載滿2 層紙箱之物品，高度超過車
    側邊圍欄一點點，並以帆布覆蓋，大約於傍晚6 時30分許自
    南僑化工股份有限公司廠區駛離，該廠區至桃園縣桃園市○○路與桃鶯路大約200 公尺距離等情不諱，惟矢口否認有撞
    及被害人陳宜坊所騎乘之機車，辯稱：我沒有感覺車輛有撞
    到東西，因為如果有撞到東西，我一定會有感覺云云。經查
    ：
  (一)被害人陳宜坊於93年5 月14日下午6 時42分許被證人丁○○
    、王振和發現時，是人車倒地，並受有右腹側部皮下骨盆碎
    裂骨折、變形，併胸腹鈍挫傷，致出血性休克等傷害，經送
    醫救治，因傷重不治死亡，有相驗屍體證明書、驗斷書、相
    驗照片11幀在卷可參 (見93年度相字第858 號卷第31頁、第
    33頁至第38頁、第72頁至75頁)。
  (二)證人丁○○在本院審理時證稱：當天有下雨，當時聯結車應
    該是路口等紅燈的第1 輛車，聯結車後方是證人甲○○所駕
    駛之自小客車，我是在自小客車右後面，被害人陳宜坊所騎
    乘之機車本來是我騎乘之機車前方一點點，但不久就繞到證
    人甲○○所駕駛自小客車的左前方，隔一會兒看到對向有自
    小客車過來，該聯結車之拖車左後輪有抖動一下之後，被害
    人陳宜坊就倒在地上，因為當時看到被害人倒在地上，所以
    就先報警，而該聯結車是左轉桃鶯路往交流道方向形式，所
    以就騎乘機車往桃鶯路右轉福德一路去追聯結車，快追到時
    ，因為該聯結車已經上交流道，所以只有記下車斗車牌號碼
    英文字母部分「JV」或「JI」，數字部分確定為「28」，且
    該拖車是以黃色帆布蓋著，在發生車禍當時該路上只有壓到
    被害人這1 台聯結車，沒有其他相同類型的車輛等語（見本
    院卷第77頁至第81頁），證人甲○○於本院審理時證述：93
    年5 月13日傍晚6 點多有在桃園縣桃園市○○路與桃鶯路看
    到被害人陳宜坊被聯結車所聯結之拖車撞擊，有看到撞擊之
    剎那，因為當時我所駕駛之自小客車，就跟在該聯結車後面
    ，當時在等紅燈，聯結車應該是在停等線後方的第1 輛車，
    被害人陳宜坊所騎乘之機車當時是在聯結車所聯結之拖車左
    邊，大約是在中間分隔線處，因為當天有下雨，而且被害人
    已經倒在地面，所以就沒注意看聯結車車牌號碼，且因我所
    駕駛之自小客車車身較低，我在等紅燈時從車上看聯結車好
    像沒載東西，因為所載東西沒有突出車斗，發生車禍後，聯
    結車是左轉桃鶯路，我下車以後沒有注意聯結車有無載貨，
    聯結車是在起步時其安全護欄就與被害人陳宜坊所騎乘之機
    車發生擦撞，撞擊當時機車是靜止的，機車被擦撞跌倒後，
    被害人才被拖車的左後輪壓到等語（見本院卷第92頁至第96
    頁），又本院當庭勘驗被告所駕駛之上開車輛自南僑化工股
    份有限公司位在桃園縣龜山鄉○○路35號廠區駛離之攝影畫
    面顯示：被告所駕駛之上開車輛駛離廠區之時間為93年5 月
    13日下午6 時35、36分許，該大貨車所附載之拖車上載有貨
    物，並以黃色帆布覆蓋，而該拖車前段所裝載貨物高度較高
    ，後段所裝載貨物未超過車斗高度等情有勘驗筆錄、光碟片
    在卷足參（見本院卷第31頁至第32頁），佐以被告自承：廠
    區至桃園縣桃園市○○路與桃鶯路交岔路口大約200 公尺距
    離，當天其駕駛上開車輛自廠區駛離後，亦是走桃園縣桃園
    市○○路要左轉桃鶯路準備上國道2 號高速公路等語，則被
    告於93年5 月13日下午6 時42分許，確有駕駛車號XM-778號
    之營業大貨車，聯結車號為YV-28 號拖車，行經桃園縣桃園
    市○○路與桃鶯路交岔路口停等紅燈，在綠燈起步時，該拖
    車之左側防捲入裝置之鐵條擦撞當當時違規行駛在車道左側
    （靠近中央分隔線）因閃避對向車而將車輛往右偏移並已停
    止之被害人陳宜坊所騎乘車牌號號LHI- 839號重型機車，使
    被害人陳宜坊及其所騎乘機車倒地，被害人因而遭拖車之左
    後輪碾壓等情，應堪認定。並有道路交通事故現場圖、道路
    交通事故調查報告表(一)、(二)、照片多張等附卷可佐，而被害
    人陳宜坊確因本件車禍導致右側皮下骨盆呈碎裂骨折及變形
    ，併胸腹鈍挫傷，致出血性休克傷重不治死亡，亦經臺灣桃
    園地方法院檢察署檢察官督同檢驗員相驗屬實，製有勘驗筆
    錄、相驗屍體證明書、驗斷書、相驗照片多張等在卷可憑。
  (三)至內政部刑事警察局鑑定該被告所駕駛上開拖車輪胎與被害
    人當時所穿雨衣、牛仔褲是否曾接觸，雖鑑定認「因送鑑牛
    仔褲、雨衣經鑑驗均未發現可資研判為輪胎印痕之規則性印
    痕，無法比對。」有內政部警政署刑事警察局鑑驗通知書1
    份在卷可稽（見相驗卷第93頁至第94頁）及桃園縣政府警察
    局於93年5 月15日、17日現場勘查認「由於案發當時肇事者
    可能未察覺事故之發生，逕將車輛開走，且當日桃園地區下
    著毛毛細雨，相關跡證也因天然或人為之因素遭破壞或已脫
    落遺失，故無法由2 車車身上之跡證研判2 車真正碰撞點」
    有桃園縣政府警察局現場勘驗報告在卷可按（見相驗卷第48
    頁至第49頁），惟依桃園縣政府警察局之勘查結果稱：因案
    發當天下雨所以相關跡證也因天然或人為之因素遭破壞或已
    脫落遺失等情，而內政部刑事警察局之鑑定結果係認無法比
    對，是以本院認案發當天因下雨，且被告在事故發生後直接
    將車輛開至高雄，則2 車之擦撞痕跡，及被害人陳宜坊為被
    告所駕拖車碾壓後之碾壓痕跡及相關證據，即已因天候及地
    理環境因素遭致破壞，而無法自車輛、被害人陳宜坊案發當
    時所穿著衣物採得證據，是尚不得以該鑑定及勘查結果即認
    被告所駕駛之拖車並未擦撞被害人所騎乘之機車。
  (四)按行車起步前應注意前後左右有無障礙或車輛行人，並讓行
    進中之車輛行人優先通行，道路交通安全規則第89條第1 項
    第6 款定有明文，被告駕車依法即負有前開注意義務，於行
    車起步前應注意前後左右有無障礙或車輛行人，並讓行進中
    之車輛行人優先通行。查事發當時雖天候雨，然夜間有照明
    ，路面無缺陷、無障礙物，並無不能注意之情事，從而按其
    情形被告自無不能注意之情事，詎其竟於起步前疏未注意，
    而貿然起步前行致生本件車禍，其有過失至明。雖被害人陳
    宜坊騎乘機車行經肇事地點同疏未注意而行駛在車道左邊、
    未與前車保持安全距離，而就本件車禍之發生與有過失，然
    若被告乙○○確實遵守上揭規定則當不致發生本件車禍，是
    被告乙○○就本件車禍之發生與被害人陳宜坊同具過失至為
    顯然，又本件車禍案件經臺灣桃園地方法院檢察署檢察官送
    鑑定結果，認：一、陳宜坊駕機車、雨天、車輛擁塞、頻繁
    處所，違規超車且又未與前車保持安全間隔，為肇事主因。
    二、乙○○駕聯結車、雨天、停等紅燈，起步時未充分注意
    後方來車與超車，而與陳宜坊所駕駛機車發生擦撞而肇事，
    為肇事次因一節，有中華民國車輛交通事故鑑定技術研究學
    會知交通事故肇因分析表在卷可參（見同上相驗卷第137 頁
    ），亦即認定被告乙○○有起步未注意前後左右有無障礙或
    車輛行人，而被害人陳宜坊雖與有過失，然仍不得因此相抵
    而解免被告乙○○之過失責任，自無礙於被告乙○○過失犯
    行之認定甚明。又被害人陳宜坊因此次車禍受有如事實欄所
    述之傷害，並因而死亡，被告之過失與陳宜坊之死亡間顯有
    相當因果關係，被告自應負過失致死罪責。被告乙○○前揭
    之所辯，無非卸責之詞，尚無可採。
二、核被告所為，係犯刑法第276 條第1 項之過失致死罪。爰審
    酌被告乙○○素行尚佳，有臺灣高等法院被告全國前案紀錄
    表1 紙可佐，因一時過失、疏未遵守道路交通安全規則因而
    肇事致人死亡，但犯後否認犯行、未見悔意反省，另參酌被
    害人陳宜坊，且就本件車禍之發生亦有過失，被告乙○○迄
    未與被害人家屬達成和解等一切情狀，量處如主文所示之刑
    ，並諭知易科罰金之折算標準，以資懲儆。
三、據上論斷，應依刑事訴訟法第299 條第1 項前段，刑法第27
    6 條第2 項，第41條第1 項前段，罰金罰鍰提高標準條例第
    1 項前段、第2 條，判決如主文。
本案經檢察官蔡孟利到庭執行職務。
中    華    民    國    95    年    6     月    30    日
                  刑事第一庭  審判長法  官  曾淑華
                                    法  官  黃梅淑
                                    法  官  朱美璘
以上正本證明與原本無異
如不服本判決書應於送達後10日內向本院提出上訴狀
                                    書記官  楊鳳滿
中    華    民    國    95    年    7     月    3     日
附錄本案論罪科刑法條：
刑法第276條第2項
從事業務之人，因業務上之過失犯前項之罪者，處五年以下有期
徒刑或拘役，得併科三千元以下罰金。


司法院資訊處製作；財團法人民間司法改革基金會備份。
